最高法院刑事判決　　　　　　　　　　　　　　　九十三年度台上字第四八三七號
　　上訴人　甲○○○
右上訴人因偽證案件，不服台灣高等法院台南分院中華民國九十年十一月二十九日第
二審判決（九十年度交上訴字第四九二號，起訴案號：台灣台南地方法院檢察署八十
九年度偵字第八六三三、一一八二０號），提起上訴，本院判決如左：
　　主  文
上訴駁回。
    理  由
按刑事訴訟法第三百七十七條規定，上訴於第三審法院，非以判決違背法令為理由，
不得為之。是提起第三審上訴，應以原判決違背法令為理由，係屬法定要件。如果上
訴理由狀並未依據卷內訴訟資料，具體指摘原判決不適用何種法則或如何適用不當，
或所指摘原判決違法情事，顯與法律規定得為第三審上訴理由之違法情形，不相適合
時，均應認其上訴為違背法律上之程式，予以駁回。本件原判決認定上訴人甲○○○
明知許慧珠（過失致人於死等罪部分，業經判刑確定）於民國八十九年四月二日凌晨
一時十分許，酒醉不能安全駕駛動力交通工具，仍駕駛車牌號碼ＳＰ｜二六二三號小
客車搭載上訴人及陳松田，行經台南縣新營市急水溪橋北端時，因超速行駛且疏未注
意車前狀況，致該小客車偏離車道，碰撞路旁石墩後，再衝出約二十一點二公尺，因
而使坐於右前座之陳松田頭、面部撞擊置物箱，受有頭部外傷等傷害，經送醫急救不
治死亡。上訴人為脫免許慧珠之刑責，於同年七月二十四日檢察官偵查時，對於案情
有重要關係之事項，供前具結，虛偽證稱係陳松田駕車肇事等語，影響真實之發現等
情，爰撤銷第一審關於上訴人部分之判決，改判仍論處上訴人於檢察官偵查時，證人
於案情有重要關係之事項，供前具結，而為虛偽陳述罪刑，已綜合全部卷證資料，敘
明其所憑之證據及認定之理由；並以上訴人否認犯罪所持之辯解為不足採，予以指駁
綦詳。所為論敘，俱有卷存之證據資料可資覆按，從形式上觀察，並無判決違背法令
之情形存在。按刑法第一百六十八條偽證罪之所謂「於案情有重要關係之事項」，係
指該事項之有無，足以影響裁判之結果者而言。經核偵查筆錄之記載，上訴人於檢察
官偵查中，供前具結證稱：「（問：由『媚藍嬌』出來一直至急水溪橋發生車禍，車
何人開的？）陳松田開車。」又稱：「我坐後右邊，許慧珠坐我左邊靠中間一點」等
語（見八六三三號偵查卷第十五頁正、反面）。上開小客車係許慧珠駕駛時肇事，為
原判決合法認定之事實，乃上訴人虛偽證稱係「陳松田開車」，自足以影響判決之結
果。至原判決事實欄記載「（上訴人）偽證稱係陳松田駕駛該輛小客車，許慧珠坐於
該車右前座」（見原判決第三面第三行），其中關於「許慧珠坐於該車右前座」之供
述部分，與卷內資料不盡相符，亦與其理由所載「（上訴人）仍供稱係陳松田駕駛該
輛自小客車，『被告許慧珠與其坐在後座』等語」（見原判決第十面第十二行至第十
三行）互有齟齬，但就「陳松田開車」之於案情有重要關係部分，則均屬一致。上開
文字之誤植，不影響事實之認定及法律之適用，不得據為第三審上訴之合法理由。復
查原判決依憑檢察官勘驗小客車之結果、勘驗照片及內政部警政署刑事警察局鑑定報
告，以上開小客車右前座置物箱下遺留男用皮鞋一隻，係陳松田所有，右前座冷氣出
風口下標誌條板及報紙上沾染之血跡，經鑑定結果，與陳松田之子陳冠樺ＤＮＡ之Ｓ
ＴＲ型別相符，不排除來自陳松田之可能。而駕駛座範圍內則遺有許慧珠穿著之右腳
女鞋，煞車踏板紋路與該隻女鞋鞋底印痕型態類同，且女鞋與煞車踏板上遺留物，無
論顏色、夾雜物等外觀、元素組成及圖譜型態、光譜與主要成分，均極為相似，因認
許慧珠係駕駛小客車肇事之人。復以內政部警政署刑事警察局已鑑明女鞋鞋底遺留與
煞車踏板紋路型態類同之印痕，許慧珠聲請就煞車踏板上之鞋印究為右腳鞋印或左腳
鞋印？鞋印踩踏方向為何？無從鑑判，併於理由內逐一斟酌論敘（見原判決第五面第
五行至第七面第四行、第九面第一行至第十一行）。上訴意旨，猶執陳詞辯解，漫稱
檢察官於車禍後四十五日始行勘驗採證，顯有瑕疵，且煞車踏板既無許慧珠之鞋印痕
跡，能否依鑑定結果認許慧珠駕車肇事，尚有疑問，原判決理由與卷證資料亦有不符
等語，徒就原審採證認事職權之適法行使，憑己見為空泛之指摘，難謂符合第三審上
訴之法定要件。又原判決對於證人劉燕華所為之證言，未說明摒棄不採之理由，僅其
理由之論敘稍嫌簡略，仍不影響原判決依憑證據所為之事實認定。再，本件車輛肇事
後，陳松田、許慧珠及上訴人均經送醫急救，許慧珠及上訴人於甫就醫時，向警方供
稱係許慧珠駕車，迨其獲悉陳松田死亡後，即均改稱係由陳松田駕車，業據證人即警
員林清輝、胡智凱結證明確，從而「道路交通事故調查報告表」上肇事經過摘要欄有
關「陳松田……駕駛ＳＰ｜二六二三號自小客載乘客許慧珠、甲○○○等……」之記
載，尚無從執為有利於上訴人之證明，原判決亦已調查詳盡，論列明灼（見原判決第
七面第五行至第八面第十五行）。上訴意旨，對此項判決內所為明白論斷之事項，再
事爭辯，尤非適法之第三審上訴理由。上訴意旨指摘之各節，均與法律規定得為第三
審上訴理由之違法情形，不相適合，其上訴為違背法律上之程式，應予駁回。
據上論結，應依刑事訴訟法第三百九十五條前段，判決如主文。
中　　　華　　　民　　　國　　九十三　　年　　　九　　　月　　 十六 　　日
                              最高法院刑事第四庭
                                  審判長法官  紀　俊　乾
                                        法官  黃　正　興
                                        法官  劉　介　民
                                        法官  陳　東　誥
                                        法官  黃　一　鑫
      右正本證明與原本無異
                                              書  記  官
中　　　華　　　民　　　國　　九十三　　年　　　九　　　月　　 二十 　　日
                                                                      ｍ
